臺灣板橋地方法院刑事判決　　　　　　　96年度訴字第1622號
公　訴　人　臺灣板橋地方法院檢察署檢察官
被　　　告　丙○（已歿）
上列被告因偽造文書等案件，經檢察官提起公訴（93年度偵續字
第197 號、94年度偵續字第95號、94年度偵字第13291 號），本
院判決如下：
    主  文
本件公訴不受理。
    理  由
一、公訴意旨略以：
    乙○○與戊○○，於民國（下同）八十五年間，為祭祀公業
    陳南記（派下員經查為乙○○、戊○○、丁○○與己○○）
    之共同管理人，係受委任處理上開祭祀公業事務之人：
（一）乙○○明知台北縣新店市○○段溪洲小段第四三地號、第
      四三之一地號、第四三之二地號、第四四地號、第四四之
      一地號、第四四之二地號等六筆土地（面積約一千八百坪
      ），係上開祭祀公業所有，竟起意圖為自己不法利益之概
      括犯意，違背為上開祭祀公業管理人之善良管理人義務，
      由有犯意聯絡從事代書業務之甲○○，引介有犯意聯絡之
      丙○，三人即基於共同犯意，而約定由丙○出名為合建及
      買賣上開土地之建方及買方之當事人之一，由乙○○與甲○○插暗股之方式，三人均分因合建及買賣土地買賣雙方
      每坪新台幣（下同）一萬元價差之利益，足生損害於祭祀
      公業陳南記、戊○○、丁○○及己○○；先於民國八十五
      年十一月九日，由戊○○、乙○○就上開土地，與辛○○
      、庚○○、壬○○、丙○（以上四人經告訴涉有詐欺、偽
      造文書部分，另為不起訴處分）、黃榮珍（嗣於八十六年
      四月六日亡故）所立土地合建契約，及上開土地中約五百
      七十坪（一千八百八十六平方公尺）之第四三之一地號土
      地其中二百坪，以每坪新台幣（下同）六萬元計價，簽立
      土地買賣合約（下稱二百坪買賣合約），買賣雙方並委託
      甲○○為代書辦理上開土地買賣合約所有權移轉之事宜；
      嗣因買方於八十六年二月十九日，為給付上開二百坪買賣
      合約之五百萬元價金而交付五張支票（其中四張發票人為
      合家建設公司，一張發票人為丙○之面額一百二十五萬元
      之支票交乙○○後再為返還，詳如後述）；乙○○進而基
      於偽造文書之概括犯意，未經戊○○之同意，而在二百坪
      買賣合約上，偽造戊○○之簽名與盜蓋戊○○之印文後，
      而收受上開五張支票，足生損害於戊○○；因丙○、乙○○與甲○○前有約定朋分每坪一萬元之價差，則丙○用以
      支付上開合建契約之押金，所簽發發票日為八十五年十一
      月十一日、面額五十萬元之支票，及於八十六年二月十九
      日，為給付二百坪買賣合約所應負擔之部分價金，而交付
      發票日為八十六年二月二十日面額為一百二十五萬元之支
      票交與乙○○後，乙○○因與丙○、甲○○有上開約定，
      乃將上開五十萬元、一百二十五萬元之支票交還與丙○結
      算三人應得之利益後，由丙○為補差價，乃分別開立發票
      日為八十六年二月二十日面額為十六萬六千六百元萬元之
      支票，及發票日為八十七年三月十三日面額為十七萬五千
      元之支票，分別交與乙○○、甲○○（嗣經由其女吳雯立
      之帳戶為提示）為兌現，致生損害於祭祀公業陳南記、戊○○、丁○○與己○○等之利益；
（二）嗣乙○○、甲○○與丙○復基於同一背信之概括犯意，由
      乙○○在未經同為管理人戊○○之同意，於八十六年十一
      月四日，以乙○○出名為賣方，將上開第四三之一地號土
      地其中一百二十坪土地（下稱一百二十坪買賣合約），以
      每坪六萬五千元售與辛○○、庚○○、壬○○、黃榮珍、
      丙○等五人，此部分買賣雙方每坪亦有一萬元之價差，由
      丙○、乙○○與甲○○約定朋分，是以丙○用以之部分價
      金之發票日為八十六年十一月六日面額為八十三萬四千三
      百七十五元之支票交與乙○○後，仍交還於丙○；
（三）甲○○、乙○○明知上開祭祀公業之管理人之一之戊○○
      ，僅同意就上開第四三之一地號面積約五百七十坪土地，
      賣出二百坪土地（約佔該土地面積百分之三十五），並未
      同意上開一百二十坪（約佔該土地面積百分之二十一）之
      土地買賣合約，乙○○與甲○○進而起偽造文書之概括犯
      意聯絡，由甲○○於八十六年六月三十日，將內容有上開
      第四三之一地號土地持分十萬分之五萬六千零九十五（即
      約百分之五十六），因買賣移轉登記為丙○、庚○○、壬○○及黃滄賢（即辛○○之子）、黃建旺（即黃榮珍之子
      ）所有（以上五人持分均為十萬分之一萬一千二百一十九
      ）不實事項，記載在土地建築改良物買賣所有權移轉契約
      書及土地登記申請書（即俗稱之公契）上，並蓋用戊○○
      之印文，足生損害於戊○○；且甲○○前向不知情林張美
      女（另為不起訴處分）之公公即林阿仁商借九百萬元，即
      同時基於同一概括犯意，明知乙○○與戊○○並未將上開
      第四三之一地號之土地持份賣與林張美女，將內容有上開
      第四三之一地號土地持分十萬分之四萬三千九百零五，因
      買賣移轉登記為林張美女不實事項，記載在土地建築改良
      物買賣所有權移轉契約書及土地登記申請書上，並蓋用乙○○、戊○○之印文，足生損害於乙○○、戊○○；甲○○即持向台北縣政府新店地政事務所申辦移轉登記，因有
      事項需補正，甲○○乃基於同一概括犯意，於八十九年十
      二月五日之同意處分書上，偽造丁○○、己○○、戊○○
      之簽名及盜蓋丁○○、己○○、戊○○之印文，足生損害
      於丁○○、己○○、戊○○，並接續多次至九十年四月十
      六日為提出，嗣經台北縣政府新店地政事務於九十年四月
      十七日核准上開移轉登記；嗣經戊○○等人發現上開土地
      全部持份，業已移轉他人，始悉上情，而提本件告訴，並
      向台灣台北地方法院對林張美女提起確認所有權存在民事
      事件之訴，嗣並經該院於九十四年十月三十一日以九十四
      年度重訴字第八四五號民事判決勝訴。
（四）因認被告丙○涉有刑法第三十一條第二項、第三百四十二
      條之共同背信罪嫌。
二、按被告死亡者，於偵查中應為不起訴之處分；又起訴之程序
    違背規定者，應諭知不受理之判決，並得不經言詞辯論為之
    。刑事訴訟法第二百五十二條第六款、第三百零三條第一款
    、第三百零七條分別定有明文。
三、本件被告丙○被訴涉犯背信罪嫌，經檢察官偵查後提起公訴
    ，案件在九十六年五月四日繫屬本院，有本院收文戳一件在
    卷足佐，惟查被告丙○業於九十五年十二月三日死亡，有馬
    偕紀念醫院死亡證明書、戶政系統個人基本資料查詢結果表
    各一紙在卷可稽，足見公訴人於被告丙○死亡後，未依法對
    其為不起訴處分，而逕向本院提起公訴，揆諸前揭說明，公
    訴人提起公訴，為起訴之程序違背規定，爰不經言詞辯論，
    逕為諭知不受理之判決。
四、據上論斷，應依刑事訴訟法第三百零三條第一款、第三百零
    七條，判決如主文。
中　　華　　民　　國　　96　　年　　5 　　月　　31　　日
                  刑事第十六庭  審判長法　官  白光華
                                      法  官  曾淑娟
                                      法  官  楊志雄
以上正本證明與原本無異
如不服本判決應於送達後10日內向本院提出上訴狀
                                      書記官　陳靜怡
中　　華　　民　　國　　96　　年　　5 　　月　　31　　日
